臺灣彰化地方法院民事判決　96年度簡上字第32號
上　訴　人　甲○○
被上訴人　　乙○○
上列當事人間請求清償債務事件，上訴人對於中華民國九十六年
二月六日本院彰化簡易庭九十五年度彰簡字第六七六號第一審判
決提起上訴，本院於民國九十六年四月二十五日言詞辯論終結，
茲判決如下：
    主  文
上訴駁回。
第二審訴訟費用由上訴人負擔。
    事實及理由
一、上訴人起訴主張：被上訴人於民國八十六年一月三十一日向
    其借款新臺幣（下同）十五萬元，約定清償日為八十六年一
    月三十一日，並以其子林以翔開立支票一紙供作擔保。詎上
    訴人欲兌現時，被上訴人要求抽回，惟一再延期付款，現已
    過九年，被上訴人不承認此筆債務，並要求上訴人找其子請
    求，其子亦不願負責，稱錢是被上訴人拿走，爰依消費借貸
    契約法律關係，請求被上訴人給付十五萬元。故聲明：被上
    訴人應給付上訴人十五萬元，及自八十六年一月三十一日起
    至清償日止，按年息百分之五計算之利息。並補稱：被上訴
    人於支付命令異議時稱偶爾的確有借調金錢之情形，惟於原
    審陳稱十五萬元要投資上訴人建設公司，前後陳述不一，且
    兩造是二十多年好友，從未有投資合作，系爭款項確係借款
    等語。
二、上訴人則以：兩造間確偶有資金調度，惟於借貸前上訴人均
    要求開立票據，再由其評估是否可行，系爭支票被上訴人並
    未取得借款，因時間久遠忘記取回，本件係投資上訴人生意
    ，早已結束，因想支票僅有一年效力，所以忘了拿回；事隔
    已久上訴人竟復提出請求，有違常理，且票據在上訴人處，
    如何塗改，被上訴人實屬不知，上訴人所言不實等語置辯。
    故聲明：上訴人之訴駁回。並補稱：伊並沒有欠上訴人的錢
    ，系爭支票是生意往來，但是伊將票給上訴人後，上訴人並
    沒有把錢給伊，因為兩造間的債務已經算清楚，所以才沒有
    將系爭支票拿回等語。
三、原審對於上訴人之請求，判決上訴人全部敗訴，上訴人不服
    提起上訴，並聲明：(1)原判決廢棄。(2)被上訴人應給付上訴
    人十五萬元。被上訴人則聲明：上訴駁回。
四、兩造不爭執事項：
    被上訴人有將票號BC0000000號、發票日為八十六年
    一月三十一日、面額十五萬元、發票人為林以翔、付款人中
    小企業銀行新市分行之支票乙紙交予上訴人，向上訴人借款
    。
五、兩造爭執事項：
    上訴人取得上開支票後，有無將借款現金十五萬元交予被上
    訴人。
六、得心證之理由：
（一）上訴人主張其持有被上訴人簽發之上開支票一紙之事實，
      業據上訴人提出支票影本一紙為證，且為被上訴人所不爭
      執，此部分事實堪信為真實。
（二）上訴人再主張系爭支票係被上訴人向其借款所簽發，請求
      被上訴人返還借款十五萬元，被上訴人則否認上訴人所言
      ，辯稱系爭支票係生意往來，且未拿到錢，並早已處理完
      畢，未向上訴人借錢等語。按當事人主張有利於己之事實
      者，就其事實有舉證之責任，民事訴訟法第二百七十七條
      前段定有明文。又支票為無因證券，支票債權人就其取得
      支票之原因，固不負證明之責任，惟執票人既主張支票係
      發票人向伊借款而簽發交付，以為清償方法，發票人復抗
　　　辯其未收受借款，消費借貸並未成立，則就借款之已交付
  　　事實，即應由執票人負舉證責任（最高法院七十三年度第
      一次民事庭會議決議 (二)參照）。再按消費借貸為要物
      契約，因金錢或其他代替物之交付而生效力（參見八十九
      年五月五日民法債編修正施行前之民法第四百七十五條）
      。又支票為文義證券及無因證券，支票上權利係依支票文
      義而發生，與其基礎之原因關係各自獨立，支票上權利之
      行使，不以其原因關係存在為前提，尚難因執有支票，即
      得證明其所主張之原因關係為存在。本件被上訴人主張上
      訴人之被繼承人鍾文城於七十八年間向其借用系爭款項之
      事實，既為上訴人所否認，依舉證責任分配之原則，自應
      由被上訴人就主張已交付借款之事實，負舉證責任，最高
      法院著有九十年度台上字第八號判決。是依前揭法條及最
      高法院決議、判決意旨觀之，本件上訴人有無交付借款十
      五萬元予被上訴人，應由上訴人負舉證責任。上訴人雖舉
      被上訴人之子所簽發之支票為證，稱被上訴人於八十六年
      一月三十一日向其借款而交付，惟為被上訴人所否認，並
      辯稱未收受借款。上訴人於本院並陳稱：伊在八十六年一
      月初就把錢拿去給被上訴人，伊是單獨拿給被上訴人，沒
      有第三人看到，故無證據可以證明等語。上訴人既無法證
      明其有將借款十五萬元交付予被上訴人之事實，則其主張
      即無所據，自不可採。
七、揆諸前揭說明，上訴人所提出之上開書證，並無法證明兩造
    間之消費借貸契約業已成立，上訴人之舉證顯有未足。從而
    ，上訴人依據消費借貸之法律關係，請求被上訴人給付十五
    萬元，即屬無據。原審判決駁回上訴人之訴，核無違誤，上
    訴意旨乃執前詞指摘原判決不當，求予廢棄，難認為有理由
    ，應予駁回其上訴。
八、據上論結，本件上訴為無理由，依民事訴訟法第四百三十六
    條之一第三項、第四百四十九條第一項、第七十八條，判決
    如主文。
中　　華　　民　　國　　96　　年　　5 　　月　　9 　　日
                民事第二庭    　審判長法　官　康弼周
                                      法  官　詹秀錦
                                  　　法  官　陳秋錦
以上正本係照原本作成
本件不得上訴。
中　　華　　民　　國　　96　　年　　5 　　月　　9 　　日
                            　　　    書記官　蘇美苓
